【裁判字號】    97,訴,3538
【裁判日期】    970630
【裁判案由】    侵權行為損害賠償
【裁判全文】
臺灣臺北地方法院民事判決              97年度訴字第3538號
原      告  乙○○
訴訟代理人  王治魯律師
被      告  甲○○
訴訟代理人  許翠娟律師
上列當事人間侵權行為損害賠償事件，原告提起刑事附帶民事請
求，經本院刑事庭於民國96年11月30日以96年度附民字第432號
裁定移送前來，復經本院於中華民國97年6月9日言詞辯論終結，
判決如下：
    主  文
被告應給付原告新台幣拾萬元及自民國九十六年十一月二十七
日起至清償日止，按年息百分之五計算之利息。
原告其餘之訴駁回。
訴訟費用由被告負擔五分之一，餘由原告負擔。
本判決第一項得假執行。但被告如以新台幣拾萬元或同面額之
有價證券為被告供擔保後，得免為假執行。
原告其餘假執行之聲請駁回。
    事實及理由
一、原告主張：被告明知訴外人黨天行為伊之配偶，竟基於相姦
    之故意，自民國94年7、8月間某日起至96年3月13日止，於
    其位於台北市○○街101巷23號3樓住處、台北縣、市內之汽
    車旅館、伊所有位於台北市○○○路○段66巷22弄56號2樓房
    屋及台北縣林口鄉○○路○段626號10樓房屋等地持續與伊之
    配偶發生性行為，伊向本院檢察署提起告訴後，經本院96年
    度易字第2257號、臺灣高等法院97年度上易字第241號判決
    被告有罪確定。被告不顧他人家庭之安全，故意以違背善良
    風俗之方法與伊之配偶發生性行為，嚴重損害伊之權益，伊
    並為此家庭不寧，內心痛苦無以名狀，幾至精神崩潰；尤有
    甚者，被告於伊之配偶不在或不注意之時，毆打並恐嚇幼女
    ，致幼女之健康及心理受創，至今尚在治療中，更增加伊精
    神上之痛苦，為此依民法第195條之規定請求被告給付非財
    產上之損害賠償，並聲明：(一)被告應給付原告新台幣（下同
    ）150萬元，及自繕本送達翌日起至清償日止，按年利率5％
    計算之利息；(二)願供擔保請准宣告假執行。
二、被告則以：其於94年7、8月間均無與原告之配偶發生性行為
    ，原告之配偶因無法照顧小孩，乃商請其幫忙照顧小孩，其
    並未對原告之幼女有任何毆打或恐嚇之行為；況原告並未就
    請求金額之具體計算之方式及內容提出相關證據及計算公式
    ，此部分應由原告負舉證之責任等語置辯，並聲明：(一)原告
    之訴及假執行之聲請均駁回；(二)如受不利益判決，願供現金
    或等值之有價證券為擔保，請准宣告免為假執行。
三、兩造不爭執之事項
    原告前對被告提起相姦等罪之告訴，經本院檢察署提起公訴
    後，本院刑事庭以96年度易字第2257號判決「甲○○與有配
    偶之人相姦，處有期徒刑8月，減為有期徒刑4月」。被告提
    起上訴後，臺灣高等法院以97年度上易字第241號判決駁回
    上訴確定。
四、兩造之爭點及論述：
    按因故意或過失，不法侵害他人之權利者，負損害賠償責任
    。故意以背於善良風俗之方法，加損害於他人者亦同。違反
    保護他人之法律，致生損害於他人者，負賠償責任。但能證
    明其行為無過失者，不在此限。民法第184條定有明文。復
    按，婚姻係以夫妻之共同生活為其目的，任何人如與有配偶
    者為通姦行為，將破壞配偶間互相協力保持其共同生活之圓
    滿安全及幸福，而構成為違反他人因婚姻契約之義務而侵害
    他方之權利。次按，民法債編第195條亦於88年4月21日修正
    ，增訂第3項規定：「前二項規定，於不法侵害他人基於父
    、母、子、女或配偶關係之身分法益而情節重大者，準用之
    」，又「於民法債編修正施行前，不法侵害他人信用、隱私
    、貞操，或不法侵害其他人格法益或基於父、母、子、女、
    配偶關係之身分法益而情節重大者，亦適用之。」「民法債
    編及其施行法修正條文於89年5月5日施行」，民法債編施行
    法第9條、第36條第2項亦有明文。是參照前開說明，刑事通
    姦罪顯然屬侵權行為，應負侵權行為損害賠償責任並無疑義
    。經查，被告與原告配偶通姦之事實於經本院刑事庭以96年
    度易字第2257號判決「甲○○與有配偶之人相姦，處有期徒
    刑8月，減為有期徒刑4月」並經，臺灣高等法院以97年度上
    易字第241號判決駁回上訴確定，參照前開說明，原告主張
    依侵權行為法律關係而請求被告給付非財產上損害，自有理
    由。經審酌原告為國立藝專舞蹈科畢業，曾至瑞士留學及曾
    擔任中華航空公司的空中服務員，與黨天行結婚後取得加拿
    大居留權後長住加拿大；被告則為私立婦嬰護（現已改制為
    輔英科技大學）專護理助產科五專部畢業，未婚，前均從事
    護理工作，年收入約30萬元左右，但自94年以後已無固定工
    作等情（見本院97年6月9日言詞辯論筆錄），本院爰審酌上
    揭情狀，認非財產上之損害賠償金額以30萬元為妥。
五、綜上所述，原告依侵權行為損害賠償之法律關係，請求被告
    給付30萬元及自起訴狀繕本送達翌日（即96年11月26日）起
    至清償日止，按年息5％計算之遲延利息部分，為有理由，
    應予准許，至原告逾此部分之請求，為無理由，應予駁回。
六、兩造陳明願供擔保，聲請宣告假執行或免為假執行，經核原
    告勝訴部分，未逾50萬元，由本院依職權宣告假執行，至被
    告免為假執行宣告之聲請，爰由本院酌定相當之擔保金額宣
    告之；原告其餘假執行之聲請，因訴之駁回而失所依據，不
    予准許。
七、因本件事證已臻明確，兩造其餘主張陳述及所提之證據，經
    本院斟酌後，認與判決結果不生影響，均毋庸再予論述，附
    此敘明。
八、訴訟費用負擔之依據：民事訴訟法第79條。
中    華    民    國    97    年    6     月    30    日
                  民事第四庭    法  官  黃柄縉
以上正本係照原本作成
如對本判決上訴，須於判決送達後20日內向本院提出上訴狀
中    華    民    國    97    年    6     月    30    日
                                書記官  王黎輝


司法院資訊處製作；財團法人民間司法改革基金會備份。
